【裁判字號】    90,上訴,3540
【裁判日期】    901218
【裁判案由】    強盜等
【裁判全文】
臺灣高等法院刑事判決                            九十年度上訴字第三五四號
    上  訴  人
    即  被  告  丙○○
    指定辯護人  本院甲○辯護人
右上訴人因強盜等案件，不服台灣板橋地方法院九十年度訴字第六三九號，中華民國
九十年九月二十日第一審判決（起訴案號：台灣板橋地方法院檢察署九十年度偵字第
二五二七號）提起上訴，本院判決如左：
    主  文
原判決撤銷。
丙○○竊盜，因脫免逮捕、防護贓物，當場施以強暴，處有期徒刑年。
    事  實
一、丙○○基於為自己不法所有之意圖，於民國（下同）九十年一月二十三日凌晨三
    時三十分許，騎乘機車行經台北縣三重市○○街二十二號前，乘乙○○將其所有
    車號八Ｆ─四０九六號自用小貨車停放該處，並在車內睡覺之機會，打開車門竊
    取乙○○所有置放於車前座內右側之手提袋一只（內有存摺一本、印章一枚、違
    反道路交通管理事件舉發單一張）等物，得手後據為己有，置放在其所騎乘機車
    腳踏板上之扣環，嗣丙○○再度欲拉扯乙○○脖子上之金項鍊一條時，適驚動乙
    ○○而為乙○○發覺，乙○○便即喊叫「小偷」並追趕丙○○，丙○○見狀竟為
    脫免逮捕以手抓乙○○之衣領，並以拳頭揮向乙○○，當場對乙○○施以強暴，
    旋至仁愛街四十三巷巷口為乙○○追獲，詎料丙○○承前為脫免逮捕及防護贓物
    之意，竟當場再度對乙○○施以強暴，而與之相互扭打，致二人皆分別受有傷害
    （傷害部分未據告訴），嗣經警接獲通報前去現場處理而得知上情。
二、案經台北縣警察局三重分局報請台灣板橋地方法院檢察署檢察官偵查起訴。
    理  由
一、訊據被告丙○○矢口否認涉有上開犯行，辯稱：完全是告訴人一面之詞。發還予
    告訴人之三百五十元是我自己的，不是告訴人的，而且我的左腳曾經動過手術，
    裝置人工關節，根本沒有辦法跑步。手提袋一只是我在告訴人車旁撿到的，之後
    我騎機車到三和路時打開來看，看到裡面有存摺，一時起貪念想要據為己有，後
    來發現裡面還有證件，想到自己以前曾經遺失證件，申請補發很麻煩，就騎機車
    回去想要還給失主，騎回現場時因為尿急，就到車頭旁邊小便，機車沒有熄火，
    小完便剛好告訴人醒來，硬說我偷他的東西，兩人發生爭執，結果我被他打倒在
    地。他說我的機車離他的車子不到三十公尺，我大可騎著機車走，何必跑步。當
    時他是仰躺著睡覺，我不可能拿走他右後口袋的皮夾又放回左後口袋等語。惟查
    ：
  I、右開事實迭據告訴人於警訊、偵查及原審、本院審理中大略指訴稱：「他（指
      被告）動手搶我掛在脖子上的金項鍊，我驚醒過來大喊小偷並追他（當時項鍊
      已被搶走），不到一百公尺就被我追到（仁愛街是直路，沒有彎道），追到後
      ，兩人就開始扭打，被告也有打我，並非只單純抵抗我。他的機車就停在斜對
      面，離我的車子不到三十公尺。我手提袋原來放在副駕駛座的椅子上，我和他
      發生扭打時，有看到手提袋掛在他的機車上。睡覺時因為空氣悶，所以駕駛座
      左邊的車門開一半，駕駛座車門沒鎖，副駕駛座有鎖。現金三百五十元和發票
      一張放在皮夾裡面。我平常習慣把皮夾放在右後口袋，但我醒來時皮夾卻放在
      左後口袋。在車上仰躺靠在駕駛座的椅背上睡覺」等語綦詳（參偵查卷第九頁
      、第十頁、第二十六頁、原審卷第十六頁），復有贓物認領保管單一紙（其上
      記載之新台幣三百五十元，難以資為證據，詳後述）附卷可稽。
  II、證人丁○○即處理現場之警員到庭證稱：「九十年一月二十三日凌晨三時三十
      分許，勤務中心通報有人打架，由我到現場處理，當時有一個人倒在仁愛街四
      十一號和四十三號之間（按係指被告），我先把倒在地上的人送醫急救，記得
      在被告口袋裡有找到一張發票」等語明確。
  III、被告於八十三年六月九日施行左髖全人工關節置換手術，術後應可小跑步（被
      告雖於九十年四月二十四日曾因人工關節脫臼入院行封閉復位等情，然已係本
      案九十年一月二十三日之後之情況，亦可推定其於本案時確能小跑步無疑），
      如跑步時合併姿勢不良有造成人工髖骨脫臼之可能，此有馬偕紀念醫院九十年
      十一月十三日馬院醫骨字第九０二二八二號函文一紙在卷可按，故左腳曾經動
      過手術，裝置人工關節，根本沒有辦法跑步即無理由，更進而言之，即係因為
      其曾施行左髖全人工關節置換手術，僅能小跑步，無法快速逃離現場，故始立
      即為告訴人所追及。
  Ⅳ、依告訴人上開指訴及卷附其受傷照片二幀、被告受傷相片一幀所示，告訴人與
      被告均有輕微受傷之情形，足以證明告訴人指稱於其追及被告後，被告為脫免
      逮捕而互相扭打之情形無訛。
  Ⅴ、原審將被告送請法務部調查局進行測謊結果，認被告稱：其拾獲乙○○皮包、
      其未開車內竊取朱某物品、其未竊取朱某項鍊等經測試均呈情緒波動之反應，
      研判有說謊反應，此有該局九十八月二十三日（九十）陸（三）字第九００三
      五四三六號鑑定通知書一紙在卷可參，按測謊鑑定，係依一般人在說謊時，會
      產生遲疑、緊張、恐懼、不安等心理波動現象，乃以科學方法，由鑑定人利用
      測謊儀器，將受測者之上開情緒波動反應情形加以紀錄，用以判別受測者之供
      述是否真實。故測謊鑑定，倘鑑定人具備專業之知識技能，復事先獲得受測者
      之同意，所測試之問題及其方法又具專業可靠性時，該測謊結果，如就否認犯
      罪有不實之情緒波動反應，雖不能採為有罪判決之唯一證據，但非無證據能力
      ，仍得供裁判之佐證。至其證明力如何，事實審法院自得依職權自由判斷之，
      最高法院八十八年度台上字第五０三八號判決意旨參照，是依前開被告測謊之
      結果，足認被告所辯顯與事實不符，委無可採。是本件事証明確，被告前開罪
      已堪認定。
二、核被告丙○○所為，係犯刑法第三百二十九條之準強盜罪，被告於竊取手提包得
    手後，再折回竊取告訴人項鍊之行為，係基於同一目的之繼續行為，尚非屬刑法
    之連續犯。
三、原審據以論罪科刑原非無見，惟查依告訴人所稱：「現金三百五十元和發票一張
    放在皮夾裡面。我平常習慣把皮夾放在右後口袋，但我醒來時皮夾卻放在左後口
    袋。我在車上仰躺靠在駕駛座的椅背上睡覺」等語，足認告訴人既係倚靠而睡，
    於其身體與椅背間並無空隙可以令被告竊取該皮夾，故被告自無可能自其右後口
    袋內竊取該皮夾，何況依常情言，如被告有竊取該皮夾時，斷無可能於竊取後再
    置放於告訴人身上，且係放在『左後口袋』，故本院綜上情節，認為於被告身上
    查獲之現金三百五十元、發票一張，應非告訴人所有，容或告訴人因當時氣憤而
    有所誤認所致，乃原審依告訴人與常情不合之指訴即認被告亦有竊取該皮夾即不
    可採，故依上所陳，被告否認犯罪雖無可採，然原判決既有上開可議之處，自應
    由本院撤銷改判。爰審酌被告犯罪之動機、手段、生活狀況、智識程度，及犯罪
    後雖不知悔悟，一再卸責，然所生危害尚且重大等一切情狀，量處如主文第二項
    所示之刑。至公訴人認被告另竊取被害人乙○○之皮夾（內有身分證、行車執照
    、現金二百餘元），惟前開被害人乙○○之指訴既與客觀情節不符，此部分自無
    證據證明被告有竊盜皮夾之行為，公訴人起訴書將該皮夾及其內之財物列入，似
    有未洽，併此說明。
據上論斷，應依刑事訴訟法第三百六十九條第一項前段、第三百六十四條、第二百九
十九條第一項前段，刑法第三百二十九條、第三百二十八條第一項，判決如主文。
本案經檢察官郭啟東到庭執行職務。
中      華      民      國      九十      年     十二     月    十八    日
                              臺灣高等法院刑事第二十一庭
                                  審判長法  官  葉  騰  瑞
                                        法  官  莊  明  彰
                                        法  官  黃  國  忠
右正本證明與原本無異。
如不服本判決應於收受送達後十日內向本院提出上訴書狀，其未敘述上訴之理由者並
得於提起上訴後十日內向本院補提理由書（均須按他造當事人之人數附繕本）。
                                        書記官  劉  貞  達
中      華      民      國      九十      年     十二     月    二十    日
附錄本案論罪科刑法條全文
刑法第三百二十九條：
竊盜或搶奪，因防護贓物、脫免逮捕或湮滅罪證而當場施以強暴、脅迫者，以強盜論
。
刑法第三百二十八條第一項：
意圖為自己或第三人不法之所有，以強暴、脅迫、藥劑、催眠術或他法，至使不能抗
拒，而取他人之物或使其交付者，為強盜罪，處三年以上十年以下有期徒刑。


司法院資訊處製作；財團法人民間司法改革基金會備份。
